【裁判字號】    95,台上,2951
【裁判日期】    951228
【裁判案由】    請求損害賠償
【裁判全文】
最高法院民事裁定            九十五年度台上字第二九五一號
上  訴  人  甲○○
                    18號
訴訟代理人  黃福卿律師
被 上訴 人  台灣電力股份有限公司
法定代理人  陳貴明
上列當事人間請求損害賠償事件，上訴人對於中華民國九十四年
十一月十五日台灣高等法院台南分院第二審判決（九十三年度上
字第一七五號），提起上訴，本院裁定如下：
    主  文
上訴駁回。
第三審訴訟費用由上訴人負擔。
    理  由
本件被上訴人原法定代理人黃營衫已卸任，由陳貴明繼任，經具
狀聲明承受訴訟，自應准許，合先敘明。
次按上訴第三審法院，非以原判決違背法令為理由，不得為之。
又提起上訴，上訴狀內應記載上訴理由，其以民事訴訟法第四百
六十九條所定事由提起第三審上訴者，應於上訴狀內表明：原判
決所違背之法令及其具體內容、暨依訴訟資料合於該違背法令之
具體事實；其依同法第四百六十九條之一規定提起上訴者，並應
具體敘述為從事法之續造、確保裁判之一致性或其他所涉及之法
律見解具有原則上重要性之理由。同法第四百六十七條、第四百
七十條第二項分別定有明文。而依同法第四百六十八條規定，判
決不適用法規或適用不當者，為違背法令；依同法第四百六十九
條規定，判決有該條所列各款情形之一者，為當然違背法令。是
當事人提起第三審上訴，如合併以同法第四百六十九條及第四百
六十九條之一之事由為上訴理由時，其上訴狀或理由書應表明該
判決所違背之法令條項，或有關判例、解釋字號，或成文法以外
之習慣或法理等及其具體內容，暨係依何訴訟資料合於該違背法
令之具體事實，並具體述為從事法之續造、確保裁判之一致性或
其他所涉及之法律見解具有原則上重要性之理由。如未依上述方
法表明，或其所表明者與上開法條規定不合時，即難認為已合法
表明上訴理由，其上訴自非合法。本件上訴人對於原判決提起第
三審上訴，雖以該判決違背法令為由，惟核其上訴理由狀所載內
容，無非係就上訴人有無利用裝設電容器竊取被上訴人之電力等
原審取捨證據、認定事實之職權行使所論斷：被上訴人所屬稽查
人員依稽查程序，於民國九十二年九月十日前往上訴人位於台南
縣官田鄉南村一二一之一號工廠檢查用電，除現場要求上訴人
或其所屬員工陪同檢查外，並會同司法警察到場，發現上訴人裝
設使用中之一電表（電號：00－0000－00），係利用電
容器聯於Ａ相或Ｂ相與Ｎ相（電號：00－0000－00之接
地線），以改變電表計量相位角，致使用中電表計量失準，認有
違章用電之事實，當場製作用電實地調查書，經上訴人於調查書
簽名確認。現場系爭電容器之接線情形，亦經照相存證，堪信被
上訴人提出之現場接線明細圖為真實。就一般電學常識而言，裝
設電容器之用途在於改善功率因數，提昇用電品質，但無法降低
用電量，亦無法使電度表短計電度，有財團法人台灣大電力研究
試驗中心函件可稽，上訴人辯稱裝設電容器可以減少電力耗損且
有省電效果云云，與事實不符，並不足採。經囑託台灣省電機技
師公會派員至案發現場實施勘驗，就現場裝置電容器是否合法，
製作鑑定報告，鑑定結論認定：「1.本案現場配線方式只要開關
Ｃ導通時確實會導致用電量下降；一旦開關Ｃ啟斷時用電量就恢
復正常。本案工廠裝設穩壓電容器之配線方式，確實會導致電表
計量失準。2.本案裝置電容器時所採用之方式將使電度表失效不
準，其行為依電業法第一百零六條第三款之規定應為竊電」，有
鑑定報告書可稽。該鑑定報告乃電機技師公會受囑託後由二位技
師親赴現場查看，當場作現物操作，法官亦在場勘驗，上開結論
確屬事實，二位鑑定技師再本於其專業知識，加上勘查驗證所得
而製作，自屬專業公正可採。依該報告認定，上訴人所裝設之系
爭電容器配線方式，並非一般正常用於穩定電流之用，而係竊電
之配線方式甚明。上訴人就前開鑑定報告所提疑問，業經囑託台
灣省電機技師公會提出書面說明綦詳，各該質疑，均非可採，不
足以推翻鑑定之結論。又上訴人於八十九年十一月以前之用電，
每二個月平均量為一二、七六九度，然自同年十月起至九十二年
九月遭查獲為止，用電每二個月平均量為七、○三三度，差距達
五、七三六度，於遭查獲後之九十二年十一月之二個月用電度數
即回復至一一、八八五度，上訴人於此三年間，正常平均用電量
，應為每二月一二、○○○度左右，乃其於不合法裝置電容器期
間內，並無其他減少用電之特殊巨大事由，竟短少約五、七○○
度，按諸經驗法則，其短少係因不法手段所生等情，指摘為不當
，並就原審命為辯論及已論斷者，泛言謂為違法，而非表明該判
決所違背之法令及其具體內容，暨依訴訟資料合於該違背法令之
具體事實，更未具體敘述為從事法之續造、確保裁判之一致性或
其他所涉及之法律見解具有原則上重要性之理由，難認其已合法
表明上訴理由。依首揭說明，應認其上訴為不合法。
據上論結，本件上訴為不合法。依民事訴訟法第四百八十一條、
第四百四十四條第一項、第九十五條、第七十八條，裁定如主文
。
中    華    民    國  九十五  年   十二   月  二十八  日
                      最高法院民事第二庭
                          審判長法官  蕭  亨  國
                                法官  陳  淑  敏
                                法官  葉  勝  利
                                法官  簡  清  忠
                                法官  王  仁  貴
      本件正本證明與原本無異
                                      書  記  官
中    華    民    國  九十六  年    一    月   十九   日
                                                      Ｅ


司法院資訊處製作；財團法人民間司法改革基金會備份。
